臺灣高等法院刑事裁定
109年度上訴字第774號
上  訴  人  臺灣臺北地方檢察署檢察官
上  訴  人  
即  被  告  馬國棟


選任辯護人  吳于安律師
上  訴  人  
即  被  告  顏子恩


選任辯護人  温思廣律師
上  訴  人  
即  被  告  侯朝斌


選任辯護人  陳介安律師
            鄭嘉欣律師
上  訴  人  
即  被  告  吳翊銘


選任辯護人  陳崇光律師
            陳以敦律師                    
上  訴  人  
即  被  告  紀炳場


選任辯護人  陳以敦律師
            林淑娟律師
            王倢拓律師
上  訴  人  
即  被  告  陳宏洲



選任辯護人  朱子慶律師
            林詠善律師
            江沁澤律師
上  訴  人  
即  被  告  莊琦良


選任辯護人  邱群傑律師
            陳介安律師
            鄭嘉欣律師
被      告  林崇成


選任辯護人  林俊儀律師
            葉恕宏律師
被      告  黃榮賢


選任辯護人  陳崇光律師
            陳以敦律師
上列被告因貪污治罪條例等案件，前經限制出境、出海，本院裁
定如下：
    主  文
戊○○、壬○○、丙○○、甲○○、丁○○、庚○○、己○○、乙○○、辛○○自民
國壹佰壹拾年柒月拾壹日起延長限制出境、出海捌月。
    理  由
一、按「被告犯罪嫌疑重大，而有下列各款情形之一者，必要時
    檢察官或法官得逕行限制出境、出海。但所犯係最重本刑為
    拘役或專科罰金之案件，不得逕行限制之：一、無一定之住
    、居所者。二、有相當理由足認有逃亡之虞者。三、有相當
    理由足認有湮滅、偽造、變造證據或勾串共犯或證人之虞者
    」、「審判中限制出境、出海每次不得逾八月，犯最重本刑
    為有期徒刑十年以下之罪者，累計不得逾五年；其餘之罪，
    累計不得逾十年」，刑事訴訟法第93條之2第1項、第93條之
    3第2項後段分別定有明文。
二、被告戊○○、壬○○、丙○○、甲○○、丁○○、庚○○、己○○、乙○○、
    辛○○因貪污治罪條例等案件，前經原審於民國108年1月30日
    （被告乙○○、丁○○、庚○○、戊○○、壬○○、候朝斌、甲○○、辛○○）、108年8月16日（被告己○○）限制出境、出海。原審判
    決後，檢察官及被告等不服提起上訴，經本院認為犯罪嫌疑
    重大，有刑事訴訟法第93條之2第1項第2款之事由，且有限
    制出境、出海之必要，於109年3月10日裁定自109年3月11日
    起限制出境、出海8月（本院卷三第19-27頁），復於109年1
    1月6日裁定自109年11月11日起限制出境、出海8月（本院卷
    四第11至21頁）。
三、茲前開期間將於110年7月10日屆滿，本院審核相關卷證，並
    給予被告等之辯護人以書狀陳述意見之機會後，被告壬○○之
    辯護人、被告丙○○及己○○之辯護人均表示對於限制出境、出
    海並無意見，被告戊○○之辯護人表示被告戊○○自停止羈押迄
    今皆有遵期到庭並定時前往警局簽到，並無任何逃亡風險等
    語；被告乙○○之辯護人表示被告乙○○自原審審判中交保後均
    遵期到庭，並有按期至派出所報到，而被告乙○○係家中唯一
    經濟支柱，在國外亦無任何資產或謀生能力，此均顯見被告
    乙○○絕無潛逃出境之可能性，又原審亦已認定被告乙○○並無
    涉犯本件貪污罪嫌，而予以無罪諭知，請鈞院解除原限制出
    境、出海處分等語；被告丁○○之辯護人表示被告丁○○之家人
    均在台灣，工作亦在台灣，其於歷審開庭皆出庭應訊，從未
    有無故不到庭之情形，且目前全世界處於疫情階段，外國皆
    須有施打疫苗始得入境之規定，被告丁○○更無逃亡境外脫免
    刑責之動機，足徵被告丁○○無逃亡之情形，為確保被告丁○○
    之人權，請准予解除限制出境、出海等語；被告甲○○之辯護
    人表示被告甲○○各次庭期均配合到庭，未曾有無故不到場之
    情形，懇請鈞院審酌本案情形，衡諸比例原則，俾保障被告
    甲○○之權利後，做出公平且公正之裁定等語；被告辛○○之辯
    護人表示被告辛○○各次庭期均遵期到庭，且被告辛○○係家中
    唯一之經濟支柱，在國外並無資產及親友，亦無在國外謀生
    之能力，況原審審理後亦給予無罪諭知，顯見被告辛○○尚無
    逃亡之可能，自無限制出境、出海之必要等語；被告庚○○之
    辯護人表示被告庚○○自交保後，歷次庭期均有按期到庭，輔
    以本案相關之證據均已調查完畢，被告庚○○實無任何逃亡之
    動機。況查被告庚○○並無前往國外定居之紀錄，亦無他國之
    金融帳戶或友人，輔以目前新冠肺炎疫情仍未消退，防疫上
    仍須考量降低群聚、減少移動等客觀因素，被告庚○○實無任
    何理由甘冒染疫風險而潛逃之可能，請准予解除被告庚○○限
    制出境、出海之處分等語。（本院卷四第390至416頁）。　
    　　
四、查戊○○、壬○○、丙○○、甲○○、丁○○、庚○○、己○○，審酌原判
    決判處上訴人即被告審酌原判決判處上訴人即被告戊○○、壬○○、丙○○、甲○○、丁○○、庚○○、己○○之如附件所示之罪刑，
    而上開罪刑之法定刑為「處無期徒刑或10年以上有期徒刑，
    得併科新台幣1億元以下罰金」、「有調查、追訴或審判職
    務之人員，犯第4條第1項第5款或第5條第1項第3款之罪者，
    加重其刑至二分之一。」之罪刑，堪認被告戊○○、壬○○、丙○○、甲○○、丁○○、庚○○、己○○犯罪嫌疑重大，均屬重罪，且
    遭判重刑均常伴有逃亡之高度可能，被告戊○○、壬○○、丙○○
    、甲○○、丁○○、庚○○、己○○既經原審認定為有罪，且判處上
    開須入監服刑之刑度，然非無因此啟動逃亡境外、脫免刑責
    之動機，有刑事訴訟法第93條之2第1項第2款之「相當理由
    足認有逃亡之虞者」之情形，為確保日後審理及執行程序之
    順利進行，有對被告丁○○、庚○○、戊○○、壬○○、候朝斌、甲○○、己○○限制出境、出海之必要，且無新增事由足認被告等
    前開限制出境、出海原因已不存在；被告乙○○部分，業經檢
    察官起訴認係犯刑法第132條第1項洩漏關於國防以外之秘密
    罪、同法第216條、第213條行使公務員登載不實文書罪及同
    法第231條第2項、第1項前段公務員包庇他人犯圖利媒介性
    交罪及貪污治罪條例第4條第1項第5款之違背職務收受賄賂
    罪等罪嫌；被告辛○○部分認係犯刑法第231條第2項、第1項
    前段公務員包庇他人犯圖利媒介性交罪及貪污治罪條例第4
    條第1項第5款之違背職務收受賄賂罪等罪嫌，是被告乙○○、
    辛○○部分雖經原審判決無罪，惟經檢察官提起上訴，而上開
    罪刑之法定刑為「處無期徒刑或10年以上有期徒刑，得併科
    新台幣1億元以下罰金」、「有調查、追訴或審判職務之人
    員，犯第4條第1項第5款或第5條第1項第3款之罪者，加重其
    刑至二分之一。」之罪刑，堪認被告乙○○、辛○○仍有犯罪嫌
    疑重大，均屬重罪，且如經判處重刑均常伴有逃亡之高度可
    能，然非無因此啟動逃亡境外、脫免刑責之動機，有刑事訴
    訟法第93條之2第1項第2款之「相當理由足認有逃亡之虞者
    」之情形，為確保日後審理及執行程序之順利進行，仍有對
    被告乙○○、辛○○等人之居住、遷徙自由為較低度之限制。是
    為確保後續審理或執行之順利進行，基於國家司法權有效行
    使之公益考量、被告居住及遷徙自由權受限制之程度，並考
    量本案犯罪情節，就目的與手段依比例原則權衡後，認依目
    前訴訟進度，仍有繼續對被告等施以限制出境、出海強制處
    分之必要。綜合上情，認被告等原限制出境、出海之原因及
    必要性俱仍存在，有繼續限制出境、出海之必要。
五、據上論斷，依刑事訴訟法第93條之2第1項第2款、第93條之3
    第2項後段，裁定如主文。
中　　華　　民　　國　　110  　年　　7　　月　　6 　　日
　　　　　　        刑事第七庭  審判長法　官  孫惠琳
　　　　　　　　　　　　　　　　　　  法　官  張育彰　　
　　　　　　　　　　　　　　　　　　  法　官  王惟琪
以上正本證明與原本無異。
如不服本裁定，應於收受送達後五日內向本院提出抗告狀。
                                      書記官  陳怡君
中　　華　　民　　國　　110 　年　　7 　　月　　7 　　日
附件：
一、戊○○部分：
戊○○共同犯貪污治罪條例之有調查職務之人員違背職務收受賄
賂罪，處有期徒刑拾參年，併科罰金新臺幣伍拾萬元，罰金如易
服勞役，以新臺幣參仟元折算壹日，褫奪公權陸年。
戊○○之犯罪所得新臺幣伍拾捌萬元沒收之，於全部或一部不能
沒收或不宜執行沒收時，追徵其價額。

二、壬○○部分：
壬○○共同犯貪污治罪條例之有調查職務之人員對於職務上之行
為收受賄賂罪，處有期徒刑捌年，併科罰金新臺幣貳拾萬元，罰
金如易服勞役，以新臺幣參仟元折算壹日，褫奪公權伍年。
壬○○之犯罪所得新臺幣貳拾貳萬伍仟元沒收之，於全部或一部
不能沒收或不宜執行沒收時，追徵其價額。

三、丙○○部分：
丙○○共同犯貪污治罪條例之有調查職務之人員違背職務收受賄
賂罪，處有期徒刑拾參年，併科罰金新臺幣柒拾萬元，罰金如易
服勞役，以新臺幣參仟元折算壹日，褫奪公權陸年；又共同犯貪
污治罪條例之有調查職務之人員對於職務上行為收受賄賂罪，處
有期徒刑玖年，併科罰金新臺幣參拾萬元，罰金如易服勞役，以
新臺幣參仟元折算壹日，褫奪公權肆年。應執行有期徒刑拾陸年
，併科罰金新臺幣玖拾萬元，罰金如易服勞役，以新臺幣參仟元
折算壹日，褫奪公權陸年。
丙○○之犯罪所得新臺幣壹佰捌拾捌萬元沒收之，於全部或一部
不能沒收或不宜執行沒收時，追徵其價額。　　　　
　　
四、甲○○部分：
甲○○共同犯貪污治罪條例之有調查職務之人員違背職務收受賄
賂罪，處有期徒刑拾貳年，併科罰金新臺幣肆拾萬元，罰金如易
服勞役，以新臺幣參仟元折算壹日，褫奪公權陸年；又共同犯貪
污治罪條例之有調查職務之人員對於職務上行為收受賄賂罪，處
有期徒刑捌年貳月，併科罰金新臺幣貳拾萬元，罰金如易服勞役
，以新臺幣參仟元折算壹日，褫奪公權肆年。應執行有期徒刑拾
肆年，併科罰金新臺幣伍拾伍萬元，罰金如易服勞役，以新臺幣
參仟元折算壹日，褫奪公權陸年。
甲○○之犯罪所得新臺幣參拾陸萬伍仟元沒收之，於全部或一部
不能沒收或不宜執行沒收時，追徵其價額。

五、丁○○部分：
丁○○共同犯貪污治罪條例之有調查職務之人員違背職務收受賄
賂罪，處有期徒刑拾貳年，併科罰金新臺幣肆拾萬元，罰金如易
服勞役，以新臺幣參仟元折算壹日，褫奪公權陸年；又共同犯貪
污治罪條例之有調查職務之人員對於職務上行為收受賄賂罪，處
有期徒刑捌年貳月，併科罰金新臺幣貳拾萬元，罰金如易服勞役
，以新臺幣參仟元折算壹日，褫奪公權肆年。應執行有期徒刑拾
肆年，併科罰金新臺幣伍拾伍萬元，罰金如易服勞役，以新臺幣
參仟元折算壹日，褫奪公權陸年。
丁○○之犯罪所得新臺幣貳拾柒萬元沒收之，於全部或一部不能
沒收或不宜執行沒收時，追徵其價額。　　
　
六、庚○○部分：
庚○○共同犯貪污治罪條例之有調查職務之人員違背職務收受賄
賂罪，處有期徒刑拾年拾月，併科罰金新臺幣參拾萬元，罰金如
易服勞役，以新臺幣參仟元折算壹日，褫奪公權陸年。
庚○○之犯罪所得新臺幣肆萬元沒收之，於全部或一部不能沒收
或不宜執行沒收時，追徵其價額。

七、己○○部分：
己○○共同犯貪污治罪條例之有調查職務之人員違背職務收受賄
賂罪，處有期徒刑拾貳年陸月，併科罰金新臺幣肆拾伍萬元，罰
金如易服勞役，以新臺幣參仟元折算壹日，褫奪公權陸年。
己○○之犯罪所得新臺幣伍拾貳萬元沒收之，於一部不能沒收或
不宜執行沒收時，追徵其價額。　　
　　　
八、乙○○部分：
乙○○無罪。

九、辛○○部分：
辛○○無罪。